臺灣屏東地方法院民事判決
110年度重國字第2號
原      告  張桂芳  

            李良佑  
            李欣春  
上 列三 人
訴訟代理人  洪錫鵬律師
被      告  客家委員會客家文化發展中心

法定代理人  何金樑  
訴訟代理人  鍾夢賢律師
上列當事人間請求國家賠償事件，本院於民國111年4月11日言詞
辯論終結，判決如下：
    主  文
原告之訴及假執行之聲請均駁回。
訴訟費用由原告負擔。　　　　
    事實及理由
壹、程序事項　　
    按依國家賠償法請求損害賠償時，應先以書面向賠償義務機
    關請求之；賠償義務機關拒絕賠償，或自提出請求之日起逾
    30日不開始協議，或自開始協議之日起逾60日協議不成立時
    ，請求權人得提起損害賠償之訴，國家賠償法第10條第1項
    、第11條第1項前段分別定有明文。本件原告主張被告應負
    國家賠償責任，起訴前曾於民國110年3月17日以書面向被告
    客家委員會客家文化發展中心（下稱被告客委會）提出國家
    賠償請求，經被告客委會以110年4月1日客發推字第1108300
    206號函拒絕賠償理由書（見本院卷一第43至47頁）。是原
    告已依國家賠償法踐行協議先行程序，則其提起本件請求國
    家賠償之訴，於法並無不合，先予敘明。
貳、實體事項　　
一、原告起訴主張：
㈠、緣訴外人李乾道（下稱李乾道）於109年12月14日上午7時40
    分許，於被告客家委員會客家文化發展中心所屬六堆客家文
    化園區（下稱六堆文化園區）內騎乘腳踏車時，因六堆文化
    園區地面濕滑，導致李乾道所騎乘之腳踏車打滑摔倒，造成
    李乾道受有頭部外傷併顱內及腦內出血及嚴重腦水腫、延遲
    性腦內出血併腦內壓迫、多處腦梗塞、急性呼吸衰竭、心房
    顫動及心臟衰竭、高血鈉及低血鉀等傷害(下稱系爭傷害)，
    嗣經送往衛生福利部屏東醫院急診手術治療，旋於109年12
    月18日因中樞衰竭及頭部外傷併右側額顳部創傷姓硬腦膜下
    出血及嚴重腦水腫而死亡。
㈡、原告張桂芳為李乾道之妻、原告李良佑及原告李欣春為李乾
    道之子女，因被告所屬六堆文化園區所設置或管理之園區通
    道平時未採取有效防止民眾騎乘腳踏車摔倒之措施，致李乾
    道騎乘腳踏車時摔道，受有系爭傷害而死亡，不法侵害原告
    之權利，原告所受損害分述如下：
　⒈醫療費用及喪葬費用：
　　原告張桂芳支出醫療費用新臺幣(下同)7萬8,933元及喪葬費
    用25萬2,300元，合計33萬1,223元。
　⒉精神慰撫金：
　　原告張桂芳因配偶李乾道突然被侵害致死，生活頓失重心，
    平常上下班接送，準備三餐溫飽，及洗衣等日常生活，都得
    本人自理，平日美滿幸福之節奏被打亂，內心甚為痛苦，至
    今仍非常悲痛，爰請求500萬元之精神慰撫金。原告李良佑
    及李欣春為李乾道之子女，因其等之父突然被侵害致死，內
    心亦甚為悲傷，爰各請求250萬元之精神慰撫金。
㈢、綜上，因被告客委會所屬六堆文化園區前開管理有欠缺之行
    為，不法侵害原告之權利，爰依國家賠償法第3條第1項、民
    法第184條、第192條及第194條規定，請求被告負損害賠償
    責任。並聲明：⑴被告應給付原告張桂芳533萬1,233元，及
    自起訴狀繕本送達翌日(即110年5月11日，見本院卷一第55
    頁)起至清償日止，按週年利率百分之5計算利息。⑵被告應
    給付原告李良佑250萬元，及自起訴狀繕本送達翌日(即110
    年5月11日，見本院卷一第55頁)起至清償日止，按週年利率
    百分之5計算利息。⑶被告應給付原告李欣春250萬元，及自
    起訴狀繕本送達翌日(即110年5月11日，見本院卷一第55頁)
    起至清償日止，按週年利率百分之5計算利息。⑷訴訟費用由
    被告負擔。⑸原告願供擔保，請准宣告假執行。
二、被告則以：
    伊管理之六堆文化園區，案發時正值乾旱季節，天氣晴朗，
    視線清晰，園區道路無任何施工或障礙措施，當天亦無其他
    入園民眾發生騎自行車打滑或摔倒之投訴事件，復無任何民
    眾舉報路面濕滑，園區道路亦無積水情形。再者，伊亦無任
    何作為義務應於園區內採取有效之措施以防止民眾騎乘腳踏
    車時摔倒，自難認伊有何公有公共設施設置或管理有欠缺之
    情事。又否認李乾道是在六堆文化園區內騎乘自行車跌倒，
    則李乾道騎車跌倒之地點與原因皆不明，其所受系爭傷害亦
    非因騎乘自行車時打滑或摔倒所致，是縱認伊設置或管理有
    欠缺之情事，亦難認李乾道之死亡與伊設置或管理六堆文化
    園區有欠缺有因果關係存在等語置辯。並聲明：⑴原告之訴
    駁回。⑵訴訟費用由原告負擔。⑶如受不利判決，被告願供擔
    保，請准宣告免為假執行。　　　　　　
三、兩造不爭執事項(見本院卷一第105頁至107頁)
㈠、被害人李乾道於109年12月14日上午約7時40分許在位於屏東
    縣○○鄉○○路000號被告機關所屬「六堆客家文化園區」内騎
    乘腳踏車，在園區内有受傷，嗣經送往衛生福利部屏東醫院
    急診手術，於109年12月18日因中樞衰竭、頭部外傷併右側
    額顳部創傷性硬腦膜下出血及嚴重水腫而死亡。
㈡、李乾道為36年9月8日出生，死亡時間年紀為73歲。原告張桂
    芳為其配偶，原告李良佑、李欣春為其子女。
㈢、張桂芳因李乾道受傷死亡分別支出醫療費用7萬8,933元及殯
    葬費25萬2,300元。
㈣、原告前於110年3月17日先以書面向被告機關提出國家賠償請
    求，經被告機關於同年4月1日以客發堆字第1108300206號函
    覆拒絕賠償在案。
四、得心證之理由：
　　原告主張被告客委會所屬六堆文化園區所設置或管理之園區
    通道有欠缺，致李乾道受有系爭傷害因而死亡，被告客委會
    應賠償其損害，被告客委會則以前揭情詞置辯，是本件爭點
    厥為：㈠被告客委會機關所屬六堆客家文化園區是否因為109
    年12月14日當日園區地面濕滑而導致李乾道在園區騎自行車
    摔倒導致頭部受傷致死？㈡原告張桂芳、李良佑、李欣春依
    據國家賠償法第3條第1項規定，請求被告機關負國家賠償責
    任，賠償醫療費、殯葬費、精神慰撫金有無理由？茲分敘如
    下：
㈠、依下列證人證述內容及被告客委會提出之監視器錄影內容可
    證明李乾道騎乘自行車在六堆文化園區水泥通道跌倒：
  ⒈證人即到場救護之員警林湘祐（下稱林湘祐）於本院審理時
    證述：這件相驗案件初步調查暨報驗書是我製作的，報案的
    人是徐和成，接到報案後一到達現場，我有跟李乾道對話，
    他在救護車裡面表示在園區內騎車跌倒，因為當時在救護車
    上，我站在救護車外面請他提供證件拍照，也對他的自行車
    拍照，那時他身上沒有明顯外傷。後來109年12月18日家屬
    告知當事人已經死亡，園區收到當時一對夫婦有去扶六堆文
    化園區，我們才確定真正跌倒的位置，這個位置是園區告知
    的，因為有找到一對夫妻表示李乾道是在該位置跌倒的，附
    在卷內移送的照片（即相驗卷第20頁）確定是109年12月18
    日拍的，但不是我親自去現場拍的，而是園區提供的，相驗
    卷內監視器照片都是園區提供的等語（見本卷一第147至150
    頁）。 
  ⒉證人即李乾道之好友徐和成（下稱徐和成）於本院審理時亦
    證述：109年12月14日上午約8時左右，有與李乾道在六堆文
    化園區多媒體館廁所前方聚會，當時我看到李乾道臉色蒼白
    ，表情痛苦，我問他怎麼了，他沒說什麼，但臉孔表現很不
    舒服，兩隻手平舉之後往前伸直（意思代表「犁田」，就是
    摔倒），我沒有問他在那裡摔倒，李乾道雙手時四肢沒有傷
    勢等語（見本院卷一第146頁）。
  ⒊證人即目賭李乾道騎乘自行車摔之李豫宗（下稱李豫宗）於
    本院審理時證述：109年12月14日早晨7點多，在六堆文化園
    區李乾道騎自行車跌倒，我去扶他起來，當時他跟我不同方
    向，距離大概6公尺的地方，我看到他經過那個水灘，好像
    有做煞車的動作，然後他直接往後倒，接著我有聽到頭碰到
    水泥地的聲音，我聽到後腦勺扣一聲很大聲，我走到他那裡
    ，他準備要起來，我有問有什麼需要幫忙，他說等他休息一
    下，等了一下，他有要站起來的意思，我們就把他扶起來。
    同時我們問他為什麼跌倒，他說他看到水要煞車，但來不及
    了，他就用腳放下來，要輔助煞車，就滑倒了，腳踏車也倒
    了，他人就往後仰。我們還問他是否需要救護車，他說他再
    休息一下，等我們扶他起來，他說他要到往外走的方向，有
    一個他常在那邊甩手，做運動的地方，那裡有一個石頭做的
    地方，他就坐在那裡休息。我們要離開的時候，有再次詢問
    李乾道是否需要幫忙，他說他在那裡先休息一下，等一下要
    去找同伴等語（見本院卷一第153頁）。
  ⒋依據本院勘驗被告客委會提出監視器檔案，李豫宗在案發當
    天出現在六堆文化園區人行步道的影像，於7：40：11、7：
    40：33、7：40：38、7：40：51均有出現。再參以，本院履
    勘期日勘驗依李豫宗所述行經路線、位置及目賭之過程，勘
    驗結果「7：40：11往前10.8公尺」可看到案發當天李乾道
    出現。另外7：40：33與7：40：38之間的位置，應可看到案
    發當天李乾道出現（照片24、照片29，見本院卷二第79頁、
    第89頁），且兩造對此結論均表示無意見（見本院卷二第23
    頁） 。綜合林湘祐證述其前往六堆文化園區救護李乾道送
    醫，徐和成證述當日其發現李乾道在六堆文化園區多媒體中
    心臉色不好、身體狀況欠佳，李豫宗證述其確有目賭李乾道
    在六堆文化園區通道跌倒一情，被告客委會提供其推測李乾
    道可能跌倒之監視錄影畫面、照片，及屏東縣政府警察局內
    埔分局處理相驗案件初步調查報告暨報驗書（見相驗卷第2
    頁），應足堪認李乾道確係在六堆文化園區騎乘自行車跌倒
    。被告客委會辯稱李乾道非在六堆文化園區內跌倒，即非可
    採。
㈡、被告客委會所屬六堆文化園區就園區通道之公有公共設施設
    置及管理並無欠缺：
  ⒈按公有公共設施因設置或管理有欠缺，致人民生命、身體或
    財產受損害者，國家應負損害賠償責任，國家賠償法第三條
    第一項定有明文；又前開所謂「設置或管理有欠缺」，係指
    因公共設施於建造之初即存有瑕疵或建造後之維持、修繕及
    保管等不完全，以致該公共設施欠缺通常應具備之安全性而
    言。至欠缺的有無，應綜合考慮公共設施之構造、用法、場
    所的環境及利用狀況等各種情事，客觀、具體、個別決定之
    。是國家賠償法第3條第1項所定國家賠償責任之發生，必須
    在客觀上以有公共設施之設置或管理有欠缺為前提，倘國家
    對於公有公共設施之設置或管理並無欠缺，縱人民受有損害
    ，國家亦不負賠償責任（最高法院72年度台上第3182號判決
    意旨參照）。故原告自應就被告客委會所屬六堆文化園區設
    置管理之通道是否有欠缺通常之安全性，負舉證之責。
  ⒉原告固主張被告客委會所屬六堆文化園區地面溼滑致李乾道
    騎乘自行車跌倒受有系爭傷害而死亡，並提出李豫宗、林湘
    祐、徐和成為證。
  ⒊惟查：
  ⑴林湘祐上開㈠⒈證述內容僅得證明其當日前往六堆文化園救護
    李乾道送醫，李乾道身上無明顯外傷，外觀衣物亦無浸溼之
    情；而徐和成上開㈠⒉之證述雖證明李乾道當日臉色不佳、身
    體狀況有異，惟其2人均無法證明李乾道騎乘自行車跌倒之
    路面有溼滑之情形，更無從李乾道係因路面溼滑而跌倒，是
    其2人上開證述，難為原告有利之認定。
  ⑵依本院勘驗李乾道跌倒當日之監視器錄影內容：
  ①被證二第1個檔案（檔名：小廣場對面遠處涼亭監視器所攝自
    行車之錄影），畫面顯示總共5秒。大約在7：40：03秒時，
    尚未到解說牌前，有一個身穿黃衣、騎腳踏車的人出現，大
    約在7：40：05秒黃衣人騎過了解說牌，然後黃衣人大概在7
    ：40：08秒消失在畫面。
  ②被證二第2個檔案（檔名：李乾道經小廣場騎乘自行車之錄影
    ），畫面顯示總共16秒。大約在7：40：00秒時車道遠方有
    一個身穿黃衣的人騎乘腳踏車，大約在7：40：05秒在彎道
    處可看見黃衣人完整的畫面，約在7：40：09秒時黃衣人靠
    近小圓環，然後黃衣人大概在7：40：11秒進入小圓環，之
    後黃衣人被監視器畫面外端的樹葉遮住無法看到，也無法看
    到黃衣人有無騎出小圓環。另外畫面上無法看到有其他第三
    人出現。
  ③被證二第3個檔案（檔名：李豫宗來自步道側之錄影）。畫面
    顯示總共46秒。大約在7：40：34秒透過樹枝看到有兩個人
    影（一個穿著桃紅色上衣、戴粉紅色帽子的女子，一個穿著
    白色上衣、戴藍色帽子的男子，按此即李豫宗夫婦）行經該
    路段，約在7：40：50秒時透過樹枝可看到上開兩個人大概
    的臉部，然後一直都可以看見這兩人行經的畫面，最後到7
    ：40：56秒時該兩人消失在畫面。另外該路段為水泥路面，
    路面有點潮濕、有水光反射的狀況，但畫面上並無人騎乘腳
    踏車經過（見本院卷一第227至228頁）。
  ④由上開勘驗結果可知，原告自承畫面顯示之黃衣人為李乾道
    ，且監視錄影畫面為事發後被告客委會亦自承截錄可能為李
    乾道畫面提供警方，足堪認畫面之人為李乾道無誤。而李乾
    道騎乘自行車之步道在監視錄影畫面顯示內容並無積水、溼
    滑或青苔之情形，另李豫宗從對面散步而來之行經水泥路面
    步道些許潮濕，輕微水光反射，但亦無顯示長有青苔。則原
    告主張李乾道因六堆文化園區步道積水溼滑、有青苔，致李
    乾道跌倒一節核與上開監視畫面內容不符，實難信採為真。
  ⑶本院於111年1月20日會同兩造至六堆文化園區李乾道跌倒水
    泥步道勘驗，勘驗結果略以：自小橋過來到解說牌之路面為
    水泥路面，路面平坦，沒有凹洞，路面間銜接處有小縫隙（
    見照片9、10，本院卷二第49至50頁）。在李豫宗指稱李乾
    道跌倒之位置做積水、水平測試，當場倒水超過2瓶600cc的
    水（見本院卷二第126頁），倒完水後，有一點點斑駁綠色
    痕跡出現，水會稍微往外流（見本院卷二第15頁），無明顯
    積水，亦無長有整片青苔（照片21，本院卷二第73、75頁）
    。此情亦為兩造當場所不爭執，況且，李豫宗於勘驗期日先
    證述：當時看到只有李乾道跌倒坐著的位置有水，其他部分
    是比較乾燥。經本院再次向其詢問確認「案發當時李乾道跌
    倒處，證人證述看到裡面有一點點青苔，外面有一灘水？」
    ，其則改證稱：是全部都是水，而水裡面是整片青苔等語。
    則其證述先後已有矛盾，更與現場勘驗結果不符，益徵李豫
    宗於審理及勘驗期日證述多次李乾道跌倒之位置積水且佈滿
    菁苔一節，顯非可採。            
  ⑷至於李豫宗另證述：六堆客家文化園區有固定噴水，水泥路
    面無法自然乾燥，我們常常經過那個水窪的地方，常常看到
    有青苔，在還沒有發生這件事情的時候，就發現路面低窪處
    的青苔沒有清除，在這件事情發生後，裡面的清潔人員偶而
    會用高壓水柱去清理青苔，有把自動灑水系統往內移，現在
    我們沒有去，就不知道云云（見本院卷一第153頁）。關於
    路面低窪積水佈滿青苔一節，已為本院所不採，而就其所述
    自動灑水系統內移、以高壓水柱清理青苔等節，則查無相關
    設備，或設備有變更位置，及路面青苔已遭除去之跡證，自
    難遽信為真。
　⒋本院更於勘驗期日在李乾道跌倒地點做現場騎車測試：
　⑴因李乾道跌倒處經勘驗後為彎道，受離心力影響，騎乘速度
    得太快，必須要大的轉彎，否則會跌倒，倘若該處有一灘水
    ，因為有彎道存在，騎在內側過彎角度不夠，比較容易摔倒
    ，騎外側過彎角度夠，比較不容易摔倒。
  ⑵本院諭請在場人員（其中一人要騎快一點），從小橋處騎乘
    腳踏車，經過李乾道摔倒處（即測試留下一灘水漬處），最
    後到達證人李豫宗看到李乾道處之行車路徑，該3名人員均
    安全通過，並無跌倒或行經該水漬處因路面不平或溼滑致操
    控不佳之情形出現，詳細過程如下：①工作人員騎腳踏車，
    他以中等速度騎乘，較靠水泥通路內側行駛。②原告李良佑
    騎腳踏車，他騎乘速度慢（經詢問，其自承係模仿其父死者
    李乾道），較靠水泥通路外側行駛。③最後由被告訴代鍾律
    師騎腳踏車，以比較快的速度、弧度大的騎過去，而且靠水
    泥通路外側行駛。（見本院卷二第23頁，卷附證物袋隨身碟
    影片）
  ⑶由上開實地騎車測試可知，該水泥路面甫經本院施以積水及
    水流向之測試，而留下顯著潮溼痕跡，一般人行經均得以發
    現，故倘若路面有李豫宗所述低窪因而致積水、青苔，則上
    開人員騎車行經時，必因路面凹陷有上下震動、或因長有青
    苔打滑為維持平衡致自行車龍頭左右快速擺動之動作，或須
    靠水泥路內側行駛，以利閃避。而上三名人員，於本院尚未
    告知測試目的，依其個人意識隨意騎車經上開地點，路線恰
    好在內側、外側均有，然其等均平順、安全通過，益徵該水
    泥路面於本院短時間、集中倒入超過1200CC左右之水量，接
    續由不同人員騎車經過，並無人因此操控不佳、跌倒之情況
    發生，是原告主張李乾道係因六堆文化園區內路面溼滑致其
    跌倒，頭部著地而受有系爭傷害一節，顯不可取。
  ⒌基上，原告所提證據均難認被告客委會所屬六堆文化園區就
    園區內該水泥通道之公有公共設施設置及管理有欠缺。
㈢、原告質疑被告客委會提出之六堆文化園區監視器畫面故意隱
    匿部分
  ⒈本院於勘驗期日勘驗監視器角度之極限、監視器畫面時間是
     否同步：
  ⑴小園環該處路況目前是乾的，大概有點縫隙。該處前方有兩
     支監視器，但監視器有死角，大約有9 公尺到8.5 公尺的
     距離是錄不到的，即照片14所示（本院卷二第59頁）的兩
     端設三角錐柵欄之範圍內。
  ⑵小圓環監視器畫面的現況原本應該是可以照到整個畫面，但
     案發當天有樹枝擋住。這時段只有李乾道騎車進入出現的
     畫面，但沒有李乾道騎車出小圓環的畫面。（見本院卷二
     第13頁）。
  ⑶由上可知，該地點雖設有監視器，然因監視器死角及樹枝遮
     擋之因素而無法有李乾道跌倒之畫面。而非被告客委會故
     意不予提出。
  ⒉至於原告懷疑被告客委會未提出李乾道自進入六堆文化園區
     至受傷送醫全部連續畫面及提供之監視器畫面時間應非同
     步而有故意隱匿之情云云。惟查：
  ⑴當日在場之被告客委會維護監視畫面之廠商答稱：這檔案是
     從伺服器拷貝（copy）出來，連同播放及錄影資料，包含
     下面的時間秒數，都是從伺服器拷貝（copy）出來，故與
     伺服器顯示的時間是一模一樣。因我們都是從同一台伺服
     器拷貝（copy）出來，故這幾支拷貝（copy）出來都是包
     含播放軟體及錄影畫面，是合併在一起的等語。
  ⑵被告公司行政人員洪志宏稱：我們沒有連續檔案，因為容量
     有限。但是在在濕地公園的監視器畫面，我們都有提供。
     整天拷貝（copy）下來要花很長時間，我們那時僅就與本
     案有關的，就是有拍到李乾道身影的才截圖等語。
  ⑶被告公司專員戴士超稱：當初我們是要把資料提供給保險公
     司，而不是要給原告的，因為我們園區有投保意外險，事
     情發生後，保險公司要我們拿出證明，我們才提供這些資
     料。本件有協調過，但是金額談不攏，原告才上法院。
  ⑷原告李良佑請求詢問維護廠商伺服器相關問題，經法官同意
     。原告李良佑詢問伺服器容量大小、被告所屬六堆文化園
     區內所有攝影監視器有幾支、需占用容量，經維護廠商回
     覆，原告李良佑以其手機計算後點頭，表示若以該數量計
     ，可能全部之檔案無法保存太久。（見本院卷二第25至27
     頁）
  ⑸本院審酌李乾道於109年12月14日在六堆文化園區水泥通道跌
    倒送醫到院意識尚屬清晰，然於同年月18日始宣告死亡，被
    告客委會第一時間應無法預料發生此不幸之結果，及後續訴
    訟之提起，故當下僅就出現李乾道畫面予以截錄，尚難認有
    故意隱匿；又因監視器伺服機主機容量有限，此有被告客委
    會陳報之六堆文化園區監視器錄影容量相關說明（見本院卷
    二第115頁），原告就此節亦無意見，（見本院卷二第124頁
    ），且原告提告之時已為事故發生後近5個月，是原告主張
    被告客委會未提供李乾道事故發生前後當日全程監視錄影畫
    面係故意隱匿，容有誤會。
㈣、基上，被告客委會所屬六堆文化園區就園區該水泥通道並無
    低窪積水潮濕，長有青苔之情，業經認定如上，故被告客委
    會所屬六堆文化園區就該水泥通路設置及管理並無欠缺，原
    告張桂芳、李良佑、李欣春依據國家賠償法第3條第1項規定
    ，請求被告客委會負國家賠償責任，賠償醫療費、殯葬費、
    精神慰撫金即無理由。
五、綜上所述，原告突遇至親身亡，原告張桂芳失去長久生活陪
    伴之配偶，李良佑、李欣春喪失自小享有之父愛，彼等內心
    之痛楚，令人感同身受，惟被告客委會在六堆文化園區水泥
    通路所為設置、管理，已足提供入園散步、騎乘自行車之人
    民正常安全使用，難認有所欠缺，系爭事故或係肇因於李乾
    道個人操控能力所致，故原告依據國家賠償法第3條第1項、
    民法第184條、第192條及第194條規定之規定，向被告客委
    會請求給付原告張桂芳533萬1,233元、原告李良佑、李欣春
    各250萬元及均自起訴狀繕本送達翌日起至清償日止，按週
    年利率百分之5 計算之利息，均為無理由，應予駁回。本件
    既為原告敗訴之判決，則其假執行之聲請即失所附麗，應併
    予駁回。
六、本件事證已臻明確，兩造其餘主張及攻擊防禦方法，核與判
    決結果不生影響，爰不一一論述。
七、據上論結：本件原告之訴為無理由，依民事訴訟法第78條、
    第85條第1 項前段，判決如主文。
中　　華　　民　　國　　111 　年　　5 　　月　　3 　　日
                  民事第三庭    法　官　陳怡先
以上正本係照原本作成。
如對本判決上訴，須於判決送達後20日之不變期間內，向本院提
出上訴狀。如委任律師提起上訴者，應一併繳納上訴審裁判費。
                                
中　　華　　民　　國　　111 　年　　5 　　月　　3 　　日
                                 書記官  粘嫦珠